【裁判字號】    89,上易,3244
【裁判日期】    890731
【裁判案由】    詐欺
【裁判全文】
台灣高等法院刑事判決                          八十九年度上易字第三二四四號
    上  訴  人
    即  自訴人  尚琪實業有限公司
    代  表  人  甲○○
    代  理  人  乙○○
                戊○○
    被      告  丙○○
                丁○○
右上訴人，因被告詐欺案件，不服臺灣板橋地方法院，八十九年度自字第一六六號，
中華民國八十九年七月三十一日第一審判決，提起上訴，本院判決如左：
    主  文
上訴駁回。
    理  由
一、自訴意旨略以：被告丁○○原為恒揚工業股份有限公司（下稱恒揚公司）負責人
    ，自訴人尚琪實業有限公司（下稱自訴人公司）與之有多年生意往來經驗，彼此
    已建立良好信賴關係，詎於民國八十七年一月間，恒揚公司負責人變更為被告丙
    ○○，被告丁○○、丙○○二人竟將此交易上之重大訊息隱匿未告知自訴人公司
    ，並共同基於意圖為自己不法所有之概括犯意聯絡，自同年二月間起至五月間止
    ，由被告丙○○委由被告丁○○以公司負責人名義繼續向自訴人公司訂購懸吊凸
    輪、傾斜凸輪、凸輪滑座、凸輪滑座鋼座等產品，致自訴人公司以為恒揚公司負
    責人仍為被告丁○○，因此陷錯誤而連續多次將上開產品交付予恒揚公司取得，
    總價值達新台幣（下同）五十萬六千九百九十三元。嗣上開貨款到期，自訴人公
    司請求給付時，被告等竟以「恒揚公司負責人已變更為被告丙○○，由於現任負
    責人交接中，故將貨款延期給付」為由，拒絕付款，其後被告丙○○雖簽發以恒
    揚公司為發票人（負責人為丙○○），彰化商業銀行光復分行為付款人，發票日
    為八十八年一月二十八日，面額為四十四萬九千一百二十八元之支票乙紙交付自
    訴人公司，惟該支票屆期經提示又不獲兌現，自訴人公司再前往催討時，發現恒
    揚公司已人去樓空，始悉受騙，因認被告等均涉犯刑法第三百三十九條第一項之
    詐欺取財罪嫌。
二、按犯罪事實應依證據認定之，無證據不得推定其犯罪事實；又自訴案件不能證明
    被告犯罪者，應諭知無罪之判決，刑事訴訟法第一百五十四條、第三百四十三條
    準用第三百零一條第一項分別定有明文。次按刑法第三百三十九條第一項詐欺罪
    之成立，以意圖為自己或第三人不法所有，以詐術使人將本人或第三人之物交付
    為要件。所謂以詐術使人交付，必須被詐欺人因其詐術而陷於錯誤，若其所用方
    法，不能認為詐術，亦不致使人陷於錯誤，即不構成該罪，最高法院四十六年台
    上字第二六０號著有判例。
三、本件自訴人公司自訴被告丁○○、丙○○均涉犯前開詐欺取財罪嫌，無非係以其
    等將恒揚公司負責人已變更之交易上重大訊息隱匿未告知自訴人公司，而繼續向
    自訴人公司訂購產品，致自訴人公司陷於錯誤而交付所買產品，並提出恒揚公司
    通知函、上開支票、存款不足退票單、送貨單等資料等為其論據。訊據被告等固
    均坦承於右揭時間向自訴人公司訂購價值共達五十萬六千九百九十三元之懸吊凸
    輪等產品後未付款，事後所簽發支票亦未予兌現等情，惟均堅詞否認有何詐欺取
    財之犯行，被告丁○○並辯稱：恒揚公司與自訴公司有十餘年交易往來紀錄，伊
    以公司名義所訂購之貨品皆已如期付款，後來恒揚公司於八十七年一月間轉讓予
    被告丙○○經營，被告丙○○仍僱用伊向自訴人公司訂購產品，而為何恒揚公司
    無法清償貨款，伊則不清楚，自無詐欺可言等語；被告丙○○則辯稱：伊係因見
    恒揚公司經營有困難，才投資資金予以扶持，並成為公司負責人，而自訴人公司
    歷年來均與原負責人即被告丁○○進行交易，伊始在公司未為負責人變更登記前
    ，仍委託被告丁○○向自訴人公司訂購懸吊凸輪等產品，後來因為債務過大，始
    一時無法清償貨款，主觀上並無詐欺之意圖等語。經查：
（一）恒揚公司與自訴人公司已有十餘年之交易往來紀錄，且以往由被告丁○○以公
      司負責人名義向自訴人公司所訂購之產品皆能清償款項等情，業據被告丁○○
      於原審供明在卷，並為自訴人公司代理人林敬孝於原審調查時所不爭執（參見
      原審卷第二十八頁）。
（二）恒揚公司因資金週轉困難，被告丁○○乃於八十七年一月八日與被告丙○○簽
      訂契約，將恒揚公司及經營權轉讓予被告丙○○，此有被告等簽訂之轉讓契約
      書一件在卷（參見原審卷第四十六頁至第四十八頁），惟該公司之董事長一職
      於八十七年四月十五日始變更登記為被告丙○○，斯時被告丁○○仍登記為董
      事，俟八十八年五月八日，恒揚公司又為變更登記時，被告丁○○始未再登記
      為該公司之董事，此有經濟部中部辦公室八十九年十月三日經八九中辦三管字
      第０九一五０一號函暨附件恒揚公司設定登記事項卡、變更事項登記卡、董事
      、監察人名單等影本在卷（參見本院卷）。
（三）恒揚公司於八十六年間向自訴人公司進貨而簽發付款日期為八十七年一月至同
      年五月間之支票，合計金額約三十幾萬元，被告丙○○接手恒揚公司後仍全部
      為清償乙節，亦據自訴人代理人乙○○於本院調查時陳明在卷（參見本院八十
      九年十月二十日訊問筆錄）。
      綜上，本案被告等向自訴人公司所訂購產品固有五十萬六千九百九十三元未付
      清，惟此係八十七年二月至五月短短四個月間之貨款，此與十餘年已付款之部
      分相較，實占極少數，足認雙方間之交易往來尚屬正常，難謂此未付款部分之
      產品係自訴人公司因被告等繼續訂購行為致陷於錯誤而為給付者。再被告丁○
      ○為恒揚公司負責人時，其向自訴人公司進貨之貨款均有清償，嗣恒揚公司因
      資金週轉困難，由被告丙○○接手經營時，被告丙○○於八十七年一月至五月
      間，亦清償恒揚公司於八十六年間向自訴人公司進貨之應付款三十幾萬元，準
      此，足徵被告等並無詐欺之犯意。蓋被告等苟有詐欺之犯意，被告丙○○於八
      十七年一月間接手經營恒揚公司，其豈願清償前手丁○○經營時留下之應付款
      。又被告丁○○雖於八十七年一月間將恒揚公司及經營權轉讓被告丙○○，惟
      迄八十七年四月十五日，該公司之董事長一職始變更登記為被告丙○○，斯時
      被告丁○○仍登記為董事，而依公司法第八條規定第一項規定董事亦為公司負
      責人之一，故八十七年二月至五月間，被告丁○○仍繼續以恒揚公司負責人名
      義與自訴人公司交易，尚難據此認被告等有對自訴人公司施何詐術。至被告二
      人間於八十七年一月間簽約轉讓恒揚公司之經營權，迄八十七年五月間始完成
      公司負責人之變更登記並對外宣布負責人易人，一因公司登記事項之變更登記
      須經一段時間為之，另因被告彼此間就經營權轉讓契約之履行及業務交接有爭
      議所致，惟期間恒揚公司仍以相同方式、條件繼續與有十餘年交易紀錄之自訴
      人公司為本件交易，實難認被告等有任何施用詐欺之行為可言。是自訴人公司
      憑以認定被告等構成詐欺取財罪之論據，尚有不足。本案純屬民事糾葛問題，
      被告等向自訴人公司訂購懸吊凸輪等產品後未付清部分款項之行為，顯與上開
      刑法詐欺取財罪之構成要件有間，自不得論以該罪。此外，復查無其他積極證
      據足認被告等有何自訴人公司所指詐欺取財之犯行，是被告等被訴之犯罪事實
      ，要屬不能證明。
四、原審經詳察，諭知被告等無罪之判決，並無不當。自訴人上訴要意仍執恒揚公司
    負責人易主時，被告二人遲未辦理負責人變更登記，且被告丙○○至八十七年五
    月二十一日始發文各廠商，通知董事長更換之事實，因而上訴認被告等有詐欺犯
    行云云，為無理由，應予駁回。
據上論結，應依刑事訴訟法第三百六十八條，判決如主文。
中      華      民      國      八十九      年    十一     月  二十一   日
                              臺灣高等法院刑事第二十四庭
                                  審判長法  官  陳  貽  男
                                        法  官  李  世  貴
                                        法  官  陳  憲  裕
右正本證明與原本無異。
不得上訴。
                                        書記官  劉  育  妃
中    華    民    國    八十九    年      十一      月      二十一      日


司法院資訊處製作；財團法人民間司法改革基金會備份。
